臺灣桃園地方法院刑事判決
111年度侵訴字第81號
公  訴  人  臺灣桃園地方檢察署檢察官
被      告  曾冠捷


選任辯護人  李律民律師(法律扶助)
上列被告因妨害性自主罪案件，經檢察官提起公訴（110年度偵
字第19581號），本院判決如下：
    主  文
乙○○無罪。
    理  由
一、公訴略以意旨略以：被告乙○○明知告訴人即代號AE000-A110
    160號之女子(民國00年0月生，真實姓名年籍詳卷，下稱Ａ女
    )，於案發前不斷發生車禍，時運不佳，因透過甲○○(起訴書
    誤載為陳鈺婷，應予更正）而結識告訴人，以要替告訴人改
    運為由，至告訴人位於桃園市新屋區之住處(地址詳卷)，並
    要求不得有其他人在場，竟基於強制性交之犯意，於110年4
    月20日下午5時許，在告訴人上址住所4樓之房間內，利用一
    般人對民俗宗教之事敬畏、好奇之心理，趁告訴人處於意思
    自主能力薄弱、困頓無助，容易受影響之際，在上址替告訴
    人畫符，命告訴人褪去衣物，供其檢視背部及骨盆之傷口，
    並表示告訴人之房間內有鬼魅，且背部有遭鬼打之情形，若
    不依其指示，會遭神明處罰等語，使告訴人心生畏懼，而以
    上開方式壓制告訴人之性自主決定權，要求告訴人替其口交
    ，並將其生殖器插入告訴人之陰道後射精得逞1次，且向告
    訴人表示不得將此事告知他人，否則該日之作法均會無效，
    鬼魅又會返回其房內云云。嗣告訴人之姊(代號AE000-A1101
    60A號，真實姓名年籍詳卷，下稱Β女)返回上址住處，巧遇
    被告倉皇離去，並察覺告訴人神情有異，便前往告訴人房間
    內察看，發現使用過之保險套及扣案之符咒，因而報警處理
    ，始循線查悉上情。因認被告涉犯刑法第221條第1項之強制
    性交罪嫌等語。
二、按犯罪事實應依證據認定之，無證據不得認定其犯罪事實；
    又不能證明被告犯罪者，應諭知被告無罪之判決，刑事訴訟
    法第154條第2項、第301條第1項分別定有明文。而事實之認
    定，應憑證據，如未發現相當證據或證據不足以證明，自不
    能以推測或擬制之方法，為裁判基礎（最高法院40年臺上字
    第86號判決意旨參照）。再認定不利於被告之事實，須依積
    極證據，苟積極證據不足為不利於被告事實之認定時，即應
    為有利於被告之認定，更不必有何有利之證據；又所謂「積
    極證據足以為不利被告事實之認定」係指據為訴訟上證明之
    全盤證據資料，在客觀上已達於通常一般之人均不致於有所
    懷疑，而得確信被告確曾犯罪之程度，若未達到此一程度，
    而有合理懷疑之存在時，即無從為有罪之認定（最高法院30
    年上字第816號、76年臺上字第4986號判決意旨參照）。
三、公訴意旨認被告乙○○涉有上揭犯行，無非係以被告於警詢及
    偵訊時之供述、告訴人Ａ女、其姊Β女、其母（代號AE000-A1
    10160B號，下稱Ｃ女）於警詢及偵訊時之證述、甲○○於偵訊
    時之證述、告訴人手繪現場圖、內政部警政署110年8月2日
    刑生字第1100067807號鑑定書、監視錄影光碟、現場照片（
    即監視器錄影畫面擷取照片）、符咒等證據，為其主要論據
    。訊據被告雖坦承透過甲○○認識告訴人，並有於上開時、地
    與告訴人性交，離去時見到Β女等事實，然堅詞否認有何強
    制性交之犯行，辯稱：我對於宗教沒有研究，我的工作是挖
    馬路，當天去Ａ女住處只是與她聊天，我沒有以改運為由替
    她畫符，也沒說她房間有鬼魅要她褪去衣物，是她自己褪去
    衣物，並為我口交，我有使用保險套將陰莖插入她的陰道射
    精，保險套是我請她準備的，時間太久忘記為何請她準備了
    。我後來也沒有倉皇離去，是因為Ａ女說她不想讓家人知道
    她帶我回家，她害怕被罵等語。辯護人為其辯護稱：本案被
    告與告訴人見面前確實聊過性的話題，而被告至告訴人家中
    ，雖與宗教有關，然依告訴人證稱其非因宗教因素受壓制而
    與被告性交。至於Β女、Ｃ女所述均係關於告訴人案發後神情
    ，可能是告訴人深怕家人得知其讓陌生男子進入家中或有一
    夜情以及約砲等行為，而有所緊張，依罪疑唯輕原則，自不
    能以此判斷告訴人案發時之意願是否遭壓制等語。經查：
  ㈠告訴人於案發前曾接連發生車禍而時運不佳，同事甲○○遂介
    紹其認識被告，其與被告即透過通訊軟體LINE（下稱LINE）
    互加為朋友聊天，並相約見面；被告即於110年4月20日下午
    5時許，至告訴人位於桃園市新屋區之住處(地址詳卷)，即
    由告訴人替其口交，其接著使用事先請告訴人準備之保險套
    ，以陰莖插入告訴人之陰道直至射精，與告訴人性交1次，
    離去時巧遇斯時返家之Β女，Β女見陌生男子來訪遂至告訴人
    房間內查看，發現被告前揭使用過之保險套等情，為被告於
    警詢、偵訊、本院準備程序及審理時，均坦認在卷，核與證
    人即告訴人Ａ女、告訴人之姊Β女、告訴人之母Ｃ女於警詢、
    偵訊及本院審理時之證述、證人即告訴人之同事甲○○於偵訊
    及本院審理時之證述大致相符，並有性侵害案件代號與真實
    姓名對照表、證人Ａ女手繪現場圖、內政部警政署110年8月2
    日刑生字第1100067807號鑑定書、監視錄影光碟、擷取照片
    （含監視器錄影畫面、保險套購買證明【電子載具】、被告
    與證人Ａ女之LINE對話紀錄）在卷可查，此部分之事實雖可
    認定，然被告是否有強制性交之犯行，仍須有積極證據始能
    認定。
  ㈡本案之事實經過情形，經證人Ａ女於警詢、偵訊及本院審理時
    證稱：我於案發前時運不好，發生很多次車禍，我同事甲○○
    就介紹她在網路上認識宮廟的人即乙○○來幫我化緣，並請我
    提供關於我的生日資訊及照片。後來甲○○把乙○○的LINE給我
    ，請我們自己聯絡，我與乙○○大約從110年4月初開始用LINE
    聊天，每星期會聯絡一、二次，我們講電話時他有問我是否
    願意與他發生性關係，我說：「因為你是廟方人員，約了會
    很奇怪」，他就我說：「不能因為我是廟方人員，所以就不
    跟我約」，雖然他講這些話，但一開始認識時，他講我的事
    情都蠻準的，加上甲○○說她也有給乙○○算過，也蠻準的，我
    才會相信他有這方面的能力，例如他有問我是不是剛分手，
    當時我的確剛分手，而我發生車禍後，我媽媽有帶我去拜拜
    ，廟方請我認觀音娘娘當義母，我有跟乙○○說這些事情，他
    就說要到我家來幫我改運，我怕如果不改運，神明會懲罰我
    ，他請我準備紅筆、米、一個保險套，我很疑惑為何會需要
    保險套，便上網google，網路上有人說將保險套放在錢包裡
    可以改財運，我就不疑有他。之後乙○○於110年4月20日下午
    4時20分許到我家，並進到我4樓房間，這是我們第一次見面
    ，他有給我符咒要我放在枕頭下，我原本身上有戴一個平安
    符，他請叫我拿下來給他畫符，也有拿一個碗，在碗底畫符
    ，並裝水在碗裡，請我把碗裡的水灑在房間，還有在保險套
    上面畫符要我放錢包，然後我們就像平時在網路上一樣開始
    聊天。他有問我家裡面的事情，聊到一半他突然跟我說：「
    如果我今天跟妳約（砲），妳會跟我約（砲）嗎？」，因為
    我對他並不了解，有點害怕，我就說：「好」，但我當下只
    有坐著，沒有繼續理他，後來他又說：「我賭妳不敢，要不
    然妳就現在把衣服脫掉」，我當下有點恍神，他又說：「我
    覺得妳有點卡到，不然妳不會一直恍神、發呆」，他就突然
    要我把衣服脫掉要看我的背，說要確定我有沒有被卡到，當
    時我有照做露背給他看，他又要我給他看骨盆的傷口，我就
    把裙子拉下來給他看，他就說我的背發黑，有一條一條黑黑
    的，我自己看不出來，接著他要我露大腿給他看，並指腿部
    黑黑的地方給我看，之後他說我全身都被打，我就問：「為
    什麼被打？」，故意要扯開話題，並走到床旁邊坐著，與他
    隔一段距離，接著他說不信我們來比對看看，就自己把衣服
    和褲子脫掉，並問我姊姊（即證人Β女，下同）何時回來，
    我跟他說姊姊快要下班了，他自己走到床旁邊躺下，跟我說
    ：「快點」，就是快點發生性關係，而他沒有說與我發生性
    關係的原因，只是要我脫掉內衣，我就脫掉內衣，他摸我的
    臀部，要我趴在他身上，然後摸我的下體，要我把內褲脫掉
    ，我就照做了，他還要我幫他口交，我也確實照做了，然後
    他也有舔我的下體，後來他起身戴保險套，把我壓在下方，
    直接將陰莖插入我陰道，過程中他問：「爽嗎？還要不要約
    下一次？」，我都沒有回應，他還問：「有沒有高潮？」，
    我說：「沒有」，他說：「應該有吧！」，最後他講了好幾
    次「要射」，我有回應說：「好」，因為我想趕快結束這痛
    苦的過程，他就射精在保險套裡，他當時並無對我施以暴力
    ，沒說不與他發生性行為會對我不好，也沒說因神明指示一
    定要跟他發生性行為才能改運，只是單純以言語激將的方式
    ，使我跟他發生性行為，而且我們是第一次見面，他身型比
    我大，我擔心拒絕會被他打，或被神明懲罰，但這都是我自
    己心裡這樣想，他並沒有說我拒絕他就會打我或神明會懲罰
    我；而我因為害怕，有點緊張，不知道可以拒絕，就沒有表
    現出不願意，也沒有抗拒，只是消極的不理他，他就繼續與
    我性交，我當下覺得很害怕、很恐怖、不舒服，之後把保險
    套丟在垃圾桶裡，大約20分鐘後姊姊才回到家裡，我就跟他
    說可以直接下樓，他聽到姊姊的聲音一臉害怕，要我騙我姊
    姊說他是來整理房間的，並請我給他一個箱子，假裝在整理
    回收，姊姊看到他下樓就問他是誰，他說他是我朋友來幫我
    整理房間，然後就走了。我沒有主動跟姊姊說發生何事，因
    為乙○○說如果說了他幫我改財運會沒有效果，我房間已經被
    他趕走的鬼也會回來，我相信他這些的話。姊姊當晚與我吃
    飯時覺得我怪怪的，有問我發生何事，我沒有講，後來我去
    外婆家時，她到我房間找到符咒，也在垃圾桶裡發現保險套
    ，就告訴媽媽，媽媽知道後來問我，我才把所有事情講出來
    ，一起於同日晚間9時許去醫院驗傷等語（見偵字卷第36至4
    2、169至173頁、侵訴字卷第91至115頁），依證人Ａ女上開
    所證，其因接連發生車禍感到自己運勢不佳，證人甲○○因此
    介紹被告為其改運，其與被告以LINE聊天時，被告曾提及欲
    與其相約性交之事，證人Ａ女並未答應，而被告利用證人Ａ女
    敬畏鬼神之心態，以招財為由，與證人Ａ女相約共處一室，
    被告即於上開時間，至證人Ａ女房間，為證人Ａ女在平安符、
    保險套等物上畫符，並在其枕頭底下放一符咒，以取信證人
    Ａ女，嗣與證人Ａ女一如往常聊天，並詢問證人Ａ女是否同意
    相約性交，證人Ａ女固然心裡害怕，但仍回答：「好」，被
    告並以激將法問：「我賭妳不敢，要不然你就現在把衣服脫
    掉」，續以查看證人Ａ女背部及骨盆之傷口為由，誘使證人Ａ
    女自行脫下上衣、裙子，證人Ａ女均依從被告之指示，被告
    續指出證人Ａ女身上有被鬼打之痕跡，此時證人Ａ女稱自己故
    意扯開話題，並走到床邊坐與被告保持距離，即可知證人Ａ
    女當時已知被告此番言論與鬼神之說無關，且已對被告產生
    戒心，然被告稱要比對身體，並脫去自己的衣服和褲子，又
    詢問證人Ａ女後得知證人Β女即將返家，遂走到床旁邊躺下表
    示「快點」，證人Ａ女即知是要「快點」發生性關係，而被
    告未說明何以與其發生性關係，亦未表示神明指示一定要發
    生性行為才能改運，或不發生性關係會遭神明處罰，且全程
    未對其施以暴力，係其因對被告認識不深，擔心拒絕會遭到
    被告毆打，故雖然心裡覺得害怕、感到不舒服，但不論是被
    告要其脫掉內衣、內褲，或要求為被告口交、趴在被告身上
    ，其一律照做，且在被告摸其臀部及下體、舔其下體、將其
    壓在身體下方、以陰莖插入其陰道時，都沒有表現出不願意
    ，也沒有抗拒，被告即繼續與其性交，末被告表示「要射」
    （即要射精之意），證人Ａ女亦回：「好」，則以被告之角
    度，其於與證人Ａ女性交前，即詢問證人Ａ女是否願意性交，
    證人Ａ女給予肯定答案說：「好」，而在被告自己脫光衣物
    後，得知證人Β女即將返家，要證人Ａ女「快點」與其性交，
    證人Ａ女亦其配合所有指示，不僅脫去自己內、衣褲，為其
    口交、趴在其身上，任其撫摸臀部及下體、舔下體、以陰莖
    插入陰道，要射精前數次向證人Ａ女預告，直至得證人Ａ女說
    ：「好」，始射精在保險套內，姑不論證人Ａ女內心之想法
    ，依其當時表現於外之客觀狀況，除明示同意與被告性交，
    其後過程均配合被告性交，均無口頭拒絕或任何反抗，而證
    人Ａ女固然因與被告初次見面，彼此無深交，擔心拒絕被告
    會遭到傷害，然此均為證人Ａ女內心自己之猜測，被告全程
    均未施以何強暴及脅迫等方式強制其性交；而被告雖係利用
    證人Ａ女敬畏鬼神之心態，以招財為由與證人Ａ女相約獨處，
    然其邀約證人Ａ女性交之際，並未藉由何宗教、鬼神之說使
    證人Ａ女心生畏懼，證人Ａ女亦非因擔心受到神明懲罰或招才
    改運無效而與被告性交。是依證人Ａ女於案發時之表現，難
    認被告能知悉證人Ａ女不願意與其性交之情。
  ㈢案發後證人Β女返家，巧遇手拿紙箱正要離去之被告，認為被
    告神情緊張，被告表示係來協助證人Ａ女搬物，離去後證人Ａ
    女亦神情緊張不安，並較平時安靜少話，在證人Β女詢問下
    ，證人Ａ女稱被告係宮廟人員來淨房，嗣其等母親即證人Ｃ女
    與證人Ａ女通話，亦認為證人Ａ女說話語氣與平常不同，不僅
    結巴、小聲，還有點害怕、緊張、不安，證人Ｃ女即至證人Ａ
    女、Β女住處，帶證人Ａ女至證人Ａ女之外婆家，在路上詢問
    證人Ａ女發生何事，證人Ａ女不答；而證人Β女仍認當日證人Ａ
    女情緒有異，遂至證人Ａ女之房間，在證人Ａ女枕頭下發現符
    咒，並在垃圾桶找到使用過之保險套，旋撥打電話給帶證人
    Ａ女抵達外婆家之證人Ｃ女，證人Ｃ女得知後就此事詢問證人Ａ
    女，證人Ａ女即情緒激動，哭稱不知為何會發生這種事（即
    與被告性交），證人Ｃ女便未再多問細節，立即陪同證人Ａ女
    報警等情，據證人Β女、Ｃ女於警詢、偵訊及本院審理時證述
    在卷（見偵字卷第71至72、107至109、113至114、173至174
    頁、侵訴字卷第141至163頁），依其等所證，證人Ａ女於事
    發後緊張不安、安靜少話，不若平常，經證人Ｃ女追問後情
    緒激動、崩潰哭泣，雖與一般遭受性侵害之人所產生情緒反
    應無異，而可徵證人Ａ女於案發時內心並不願意與被告性交
    之情，然據證人Ａ女上開所證，其面對被告之求歡，雖然內
    心不願意，但不僅口頭同意，未拒絕或反抗，所表現於外者
    ，均係配合與被告性交之舉，則被告實難以知悉或可得而知
    其內心真正想法，而無從認定被告有何強制性交之犯意；又
    關於證人Β女所稱被告離去時神情緊張乙節，依證人Ａ女、被
    告歷次所述，被告與證人Ａ女初次見面，兩人並無一般情侶
    交往關係，被告即在證人Ａ女家中與其性交，故即便被告主
    觀上誤認為與證人Ａ女係合意為之，亦當深怕證人Ａ女之家人
    責難或不諒解此種「一夜情」或「砲友」之關係，故縱被告
    不欲證人B女發現而倉皇離去，亦與一般常情無違，難以此
    逕認被告對於證人Ａ女有何強制性交之犯行。從而，證人Β女
    、Ｃ女所證，均無從為不利被告之認定。
  ㈣證人甲○○於偵訊及本院審理時證稱：案發當天Ｃ女有打電話給
    我，問我有無介紹乙○○給Ａ女，我說有，Ｃ女就說乙○○強姦Ａ
    女，事後我問Ａ女為何會發生這種事情，Ａ女說她打電話給乙
    ○○，乙○○說她要改運，就到她家，之後就發生關係，我問她
    沒有拒絕嗎？她說她怕如果拒絕的話，乙○○會傷害她，但她
    沒說為何怕乙○○會傷害她，她也沒說為何要發生關係。我也
    有問乙○○，他只說當下有感覺，他就問Ａ女要不要等語（見
    偵字卷第137至139頁、侵訴字卷第116至121頁），則證人甲
    ○○所述，雖均僅轉述證人Ａ女、被告陳述案發過程之供述，
    然細究證人Ａ女對證人甲○○所述，與其歷次所證主軸一致，
    均未提及被告施以何強暴、脅迫手段使其就範，僅稱係自己
    害怕若拒絕會遭到被告傷害；另一方面，被告面對證人甲○○
    所詢，表示性交前有詢問過證人Ａ女之意願此節，亦與證人Ａ
    女前揭所證被告有詢問是否同意與其於當日性交等情相符，
    可徵證人Ａ女、被告前揭供陳均屬實在，而互核其等所述，
    難認被告本案與證人Ａ女性交時有何強制性交之情。
四、綜上所述，被告利用告訴人Ａ女迷信之心態，以招財改運、
    鬼神之說取得告訴人信賴，再以此製造與告訴人獨處之機會
    ，進而相約為性交行為，此舉或有道德瑕疵，然被告與告訴
    人相約性交之際，未以何怪力亂神造成告訴人之心理壓迫，
    係告訴人自己內心之顧慮而表面上同意，並配合與被告性交
    ，此與實務上假借宗教迷信力量使他人心理遭受強制之案例
    仍有不同；是被告不僅對告訴人未施以何強暴、脅迫或其他
    違反其意願之方法與其性交，亦無證據認定被告知悉告訴人
    內心真正想法，其所為實難以刑法第221條第1項之強制性交
    罪相繩。從而，公訴意旨所舉事證，既未能積極證明被告有
    違反告訴人意願而為性交之事實，即無法使本院形成被告本
    案強制性交罪之確信，依前揭法條規定及說明，即應為有利
    於被告之認定，為被告無罪之諭知。
據上論斷，應依刑事訴訟法第301條第1項，判決如主文。
本案經檢察官丙○○提起公訴，檢察官蔡宜均、朱秀晴到庭執行職
務。
中    華    民    國     111     年   10    月   27   日
                  刑事第五庭　審判長法　官　呂世文
　　　　　　　　　　　　　　　　　　法　官　陳華媚
　　　　　　　　　　　　　　　　　　法　官　陳郁融
以上正本證明與原本無異。
如不服本判決應於收受判決後20日內向本院提出上訴書狀，並應
敘述具體理由。其未敘述上訴理由者，應於上訴期間屆滿後20日
內向本院補提理由書(均須按他造當事人之人數附繕本)「切勿逕
送上級法院」。 
　　　　　　　     　　　　　　　　 書記官　許哲維
中　　華　　民　　國　　111 　年　　10　　月　　27　　日